臺灣高等法院高雄分院刑事判決　　　96年度上更(二)字第20號
上　訴　人
即　被　告　甲○○
指定辯護人　陳俊偉　律師
上列上訴人因貪污治罪條例等案件，不服臺灣高雄地方法院92年
度訴字第1553號中華民國93年8 月31日第一審判決（起訴案號：
臺灣高雄地方法院檢察署92年度偵字第11961 號），提起上訴，
本院判決後，經最高法院第二次發回更審，本院判決如下：
    主  文
原判決撤銷。
甲○○意圖為自己不法之所有，而侵占對於業務上持有之物，處
有期徒刑壹年，減為有期徒刑陸月，如易科罰金，以銀元參佰元
即新臺幣玖佰元折算壹日。
    事  實
一、甲○○自民國90年2 月間起，任職於高雄縣茂林鄉公所擔任
    該所公共造產風景區管理站（以下稱「茂林鄉觀光大門」）
    ，擔任收費員，負責販賣管理站門票（清潔費）、收取票款
    、製作門票、年卡收入日報表，並將門票收入繳入公庫等工
    作，為從事業務之人。甲○○明知其所收取而持有之每日門
    票票款應繳入公庫，並應將每日售出全票、半票及團體票之
    票號、票數、金額等據實登載在其業務上所掌日報表之文書
    上後呈報上級及審計部門稽核。詎於91年10月間某日起，見
    門票未必依票號連號販賣（每本50張），及上級僅每日稽核
    門票收入及日報表，並未每日稽核實際售出票根，而認有機
    可乘，而心生貪念，竟基於意圖為自己不法之所有，而侵占
    業務上持有之財物及行使業務上所掌登載不實文書之接續犯
    意，自91年10月間某日起，至同年12月31日止，僅將其持有
    之每日門票票款之一部分繳入公庫，一部分則變易持有為所
    有之意思而接續侵占入己花用，並為避免遭上級及審計部門
    稽核發現，乃接續將其業務上所掌管之每日日報表之文書上
    半票門票票號、票數及金額等事項為不實之記載，並持以行
    使呈報上級審計部門稽核以掩飾犯行，足以生損害於茂林鄉
    公所公庫稽核之正確性。甲○○先後共計侵占門票票款新臺
    幣（下同）1,245,650 元（起訴書誤載為536,880 元）。嗣
    於92年1 月初，茂林鄉公所主計室業務助理張椿芳製作91年
    12月份會計報表時，稽核門票收入款項，發現甲○○所製作
    91年12月28日起之日報表有異常情形，乃向管理站另一收費
    員簡淑貞查詢並核對出售門票票根後，經追查始發現上情。
    甲○○則於上開犯行遭發現後，自願將所侵占之門票票款分
    期返還茂林鄉公所，而於92年1 月24日返還15萬元，茂林鄉
    公所並暫時扣繳甲○○之92年年終獎金及92年1 月份18日之
    薪資共36,712元，合計清償186,712 元，計甲○○所侵占而
    尚未返還之門票票款為1,058,938 元。
二、案經法務部調查局高雄縣調查站移送臺灣高雄地方法院檢察
    署檢察官偵查起訴。
    理  由
甲、程序方面：
一、按被告以外之人於審判外之言詞或書面陳述，除法律有規定
    者外，不得作為證據，刑事訴訟法第159 條第1 項定有明文
    。本件證人蔡士琦於調查中所為之陳述，及證人簡淑貞、張
    樁芳於調查局及檢察官偵查中所為之陳述，並無特別可信之
    情況，且上開證人3 人於審理時亦到庭具結作證，所述與上
    開調查、偵查中所述大致相同，且被告之辯護人又爭執其證
    據能力，故本院認證人上開審判外之陳述，無證據能力。
二、按被告以外之人於審判外之言詞或書面陳述，除法律有規定
    者外，不得作為證據，刑事訴訟法第159 條第1 項定有明文
    。又被告以外之人於審判外之陳述，雖不符前4 條之規定，
    而經當事人於審判程序同意作為證據，法院審酌該言詞陳述
    或書面陳述作成時之情況，認為適當者，亦得為證據。當事
    人、代理人或辯護人於法院調查證據時，知有第159 條第1
    項不得為證據之情形，而未於言詞辯論終結前聲明異議者，
    視為有前項之同意，刑事訴訟法第159 條之5 亦定有明文。
    關於法務部調查局高雄縣調查站92年8 月1 日山肅字第0926
    9408363 號函、高雄縣茂林鄉公所93年2 月3 日茂觀光字第
    0930000152號函、93年4 月16日茂觀光字第0930002374號函
    、94年1 月24日茂觀光字第0940000441號函、94年2 月3 日
    茂鄉觀光字第0940000673號函、94年4 月13日茂鄉觀光字第
    0940002005號函、94年7 月6 日茂鄉觀光字第0940003908號
    函、94年10月18日第0940006206號函、96年3 月27日茂鄉觀
    光字第0960002025號函、被告與茂林鄉公所簽訂之僱用臨時
    人員契約書影本、茂林鄉公共造產基金繳款書影本、茂林鄉
    公所第0000000000號內部簽文、被告所寫之陳情報告、茂林
    鄉公共造產風景區91年10月份至12月份門票收入日報表影本
    、92年度1 月份之門票收入日報表影本、被告所寫之陳情報
    告、高雄縣茂林鄉公共造產風景區半票簽領清冊影本、法務
    部調查局訊問錄音譯文等證據，被告於本院行準備程序時，
    均明確表示對於證據能力不爭執，且未於本院言詞辯論終結
    前聲明異議，本院審酌前開陳述作成時之情況均屬正常，且
    與本案相關之待證事實具有關連性，認適當作為證據，依前
    開刑事訴訟法第159 條之5 第2 項之規定，認上開證據均具
    有證據能力。
乙、實體方面：
一、訊據上訴人即被告甲○○於本院前審及本院準備程序中矢口
    否認有前開犯行，辯稱：可能是有些門票遭其他人做公關送
    人，其後發現票根及門票收入有差額，而怪罪於我，並令我
    於3 日內將差額補還鄉公所，但我無法於短期內補還, 而我
    上級管理員宋能正及主計室主任蔡士琦對我說，若我能按照
    我在調查站之自白而為陳述，罪會比較輕，或者沒有事情，
    我才坦承犯行等語。
二、經查：
（一）被告於上揭時地，接續侵占門票票款收入及行使登載不實
      之每日日報表等情，業據被告於調查中、檢察官偵查及原
      審訊問時坦承不諱（見調查卷第1 頁、第10頁至第12頁，
      偵查卷第20頁、第21頁、原審卷(一)第33頁)。 又按當時茂
      林鄉公所內部規定，茂林鄉觀光大門門票係由鄉公所統一
      外包印製（每次10萬張）後，存放在茂林鄉公所觀光課，
      由該課課員兼觀光大門管理站站長林岳承（原名林貴盛）
      負責保管，於大門管理站門票快售完前，由大門管理站管
      理員宋能正或其授權之收費員至觀光課向林岳承領取門票
      ，並將領取時間、全票、半票領取張數、門票票號等事項
      填載於分置在觀光課及大門管理站之「高雄縣茂林鄉公共
      造產風景區全票（或半票）簽領清冊」內，觀光課之清冊
      應由領取人、站長簽名，並送觀光課課長蓋章稽核，大門
      管理站之清冊應由領取人、保管人及承辦人簽章，並送觀
      光課課長蓋章稽核，自90年2 月間起，領取之門票在大門
      管理站由被告負責保管，大門管理站則由被告、簡淑貞及
      魏許蓮英3 人輪流擔任早、晚班售票員，早、晚班收費員
      ，並應將每日出售門票之全票、半票及團體票之票號、票
      數、金額等事項據實登載在門票、年卡收入日報表上，每
      日並將所記載之日報表、售票金額交予被告結算，由被告
      匯整後將日報表送宋能正複核，翌日由被告將門票票款收
      入存入茂林鄉公所公共造產風景區在鳳山市農會茂林代辦
      處所開立帳戶之公庫內，並將日報表送鄉公所主計室稽核
      等情，為被告所承認；且經證人茂林鄉公所主計室主任蔡
      士琦於原審時（見原審卷(一)第22頁）及觀光大門管理站管
      理員宋能正、魏許蓮英、主計室業務助理張椿芳、觀光課
      課員林岳承、觀光課課長趙文耀、前收費員簡淑貞等人於
      原審結證陳述明確（見原審卷(一)第135 頁以下、原審卷(二)
      第106 頁以下）。門票收入歸入茂林鄉公所公共造產基金
      中，業務收入項目下之休閒服務收入，亦經證人張椿芳所
      證實。故關於茂林鄉觀光大門管理站販賣門票、收取票款
      、製作門票、年卡收入日報表，並將門票收入繳入公庫等
      工作，為被告所從事之業務，門票收入則係茂林鄉公所之
      財物，前開日報表則係被告業務上所掌之文書等事實，應
      可認定。
（二）依據前開「高雄縣茂林鄉公共造產風景區全票簽領清冊」
      及「高雄縣茂林鄉公共造產風景區半票簽領清冊」之記載
      ，其請領情形，全票部分雖僅記載至91年8 月23日編號G0
      0000－000000號之門票，半票部分則僅記載至同日編號D0
      0000－00000 號之門票，此有簽領清冊扣案可稽（卷外）
      。但91年8 月23日以後仍有領票送至大門管理站販售之事
      實，為被告所不否認，證人林岳承於原審亦結證稱：91年
      8 月以後，被告還曾向我拿過門票，91年10月至同年12月
      時仍有領票，但因為疏忽而未在簽領清冊上簽名等語（見
      原審卷(一)第185 頁至第186 頁）。另依被告所製作之茂林
      鄉公共造產風景區管理站91年12月31日（清潔費）門票、
      年卡收入日報表（見原審卷(二)第4 頁），其當日已記載全
      票出售至「G41968號」，半票則出售至「D59216號」，足
      認91年8 月23日以後，茂林鄉公所相關人員雖未依規定將
      所領門票記載於前開簽領清冊上，但仍有門票自觀光課領
      出送至大門管理站售票處，且由大門管理站賣出之事實，
      應可認定。
（三）證人張椿芳於原審中結證稱：我於91年9 月底時，曾清查
      過日報表售出票數，當時我曾清查已出售之門票票根，確
      認日報表上之記載與實際已出售之門票票根相符，但清查
      日報表記載是否與實際出售之門票票根相符之事，原是大
      門管理員平時應做的工作，故我自同年10月起即未曾去做
      此確認，所以確定出問題的時間是自91年10月1 日至12月
      31日之間等語（見原審卷(二)第110 頁），故於91年9 月30
      日以前之門票收入並無問題，可以認定。
（四）證人張椿芳於原審時又結證稱：我於92年1 月間，依據91
      年12月之日報表製作門票出售統計表時，被告尚未將91年
      12月28日以後的日報表送來，我向被告催，被告才將91年
      12月28日以後的日報表送來，但我發現91年12月28日的日
      報表記載早班全票票號自G41116至G41299號，但晚班全票
      票號則自G41117至G41217號，早班半票票號自D58628至D5
      8740，但晚班半票票號則自D58629至58720 號，亦即日報
      表所記載之早、晚班所出售之全、半票之票號並不相連；
      我當時曾在原始報表上以藍筆將原稿修改以推算實際售出
      票數之草稿，並以藍筆及紅筆做註記；我打電話到售票處
      問當時當班的收費員簡淑貞，簡淑貞告知我，至91年12月
      31日止，實際上全票已出售至G60428號，半票則已出售至
      D75821號，但此與被告所送來的日報表上記載並不符合，
      我就開始清查，而依留存票根清查後，發現至91年12月31
      日止，全票票號已售至G60428號（其中缺少G10001－G200
      00及G50001至G60000號共計2 萬張門票之票根），半票已
      售至D75821號等情，業經證人張椿芳及簡淑貞2 人於原審
      時所陳明（見原審卷(二)94年4 月30審判筆錄），復經本院
      前審調取該91年7 至12月份之票根核閱屬實（見本院上訴
      卷第53頁、第56頁）。
（五）全票部分既已出售至G60428號，被告卻僅報繳至G41968號
      ，半票已出售至D75821號，被告卻僅報繳至D59216號，除
      經證人張樁芳陳述明確外，並有91年12月31日之日報表可
      參（見第一審卷(二)第4 頁），從而該未依規定報繳部分，
      即係被告侵占之金額無誤。證人張樁芳雖於調查中稱：D6
      2501號至D64000號的半票票根找不到（見調查卷第4 頁）
      ；惟本院前審調取扣案之票根勘驗結果，該部分之1,500
      張票根確屬存在，有本院勘驗筆錄可參（見本院上更(一)卷
      第50頁），故此部分亦應計入。故被告侵占之金額為：
    1.全票部分：
      60428（票號）－41968（票號）＝18460（張數）
      18460×70元（票價）＝1,292,200元
    2.半票部分：
      75821（票號）－59216（票號）＝16605（張數）
      16605×40元（票價）＝664,200元
    3.1,292,200 元＋664,200 元＝1,956,400 元。惟因全票部
      分有G50001至G60000號1 萬張票根找不到，不能證明該部
      分票款亦遭被告侵占，故不予列計，而應扣除700,000 元
      ，另缺少之票根G10001－G20000號1 萬張全票門票部分，
      並非在前述票號G60428－G41968之內，該部分並無計入侵
      占金額之內，亦無扣除之問題。又於91年12月28日部分，
      其中全票票號G41117號至G41217號共101 張，及半票票號
      D58629號至58720 號共92張，係重覆申報，亦應扣除（10
      1 ×70元＋92×40元＝10,750元），是則侵占金額為：1,
      956,400 元－700,000 元－10,750元＝1,245,650 元。公
      訴意旨認被告侵占金額為536,880 元，尚有誤會。
（六）被告雖辯稱：可能有些門票遭他人做公關送人等語。但證
      人宋能正於原審時結證稱：我從91年4 月4 日開始到92年
      1 月31日止，擔任茂林風景區管理站管理員，當時門票由
      觀光課領回後放在管理站櫃子裏，由被告保管，收費員要
      售票時按流水號自行取出來賣，賣出之票根亦由被告負責
      保管，我在擔任管理員期間，鄉公所並無將應出售的門票
      送人等語（見原審卷(一)第139 頁至第140 頁、第179 頁至
      第180 頁）。證人林岳承於原審時亦結證稱：我當時是擔
      任觀光科科員兼大門站長，我不曾把票送人，鄉公所也沒
      有其他人，曾向我拿票去送人等語（見原審卷(一)190 頁）
      。證人趙文耀在原審時結證稱：我當時擔任觀光科科長，
      不曾要求站長林岳承將門票送給別人，也不曾發現林岳承
      將門票送給別人之情事等語（見原審卷(一)第203 頁）。證
      人簡淑貞在原審時結證稱：這些門票均有流水號，不會免
      費送人等語（見原審卷(二)第134 頁）。證人即茂林鄉公所
      擔任風景區各據點清潔工作之劉福忠亦證稱：不曾有人送
      伊門票等語（見原審卷(一)第195 頁）。參照證人魏許蓮英
      於原審時結證稱：售出門票之票根即放在售票室櫃子內，
      沒有鎖等語（見原審卷(一)第156 頁），證人簡淑貞證稱：
      售出門票的票根我們按號碼整理好，放在售票處的一個櫃
      子裏，主計室有時會去查等語（見原審卷(二)第129 頁）。
      故據前開證人所證，並無證據可以證明該門票有如被告所
      辯稱遭他人做為公關送人之情事，且門票於出售後其票根
      則均留存在售票室內以備稽核，雖票根之保管並不週全，
      但若留存在售票室櫃子內的票根，即係收費員已售出之門
      票無訛。
（七）被告雖質疑上開日報表非其所製作，而證人張椿芳固證稱
      ：原扣案的91年12月1 日起至同年月31日止之日報表，是
      案發後鄉公所為符合所推算的實際出售門票票款，而要求
      被告重新製作的，並非被告原始製作的12月份日報表，我
      另有留存被告原始製作的12月份日報表等語（見原審卷(一)
      93年3 月26日審判筆錄參照）。惟其後並於原審提出該原
      始日報表（見原審卷(二)第1 頁以下、本院上更(一)卷(一)第21
      6 頁），而經本院前審調閱茂林鄉公共造產風景區管理站
      91年12月分之（清潔費）門票、年卡收入日報表原本，發
      現其上確有以紅筆及藍筆註記情形；及有「全60428 、半
      75821 」等字樣（影本見原審卷(二)第4 頁至第7 頁），且
      經本院前審向茂林鄉公所函查是否尚有其日報表原本，該
      鄉公所亦稱已無其他原本，有該所94年10月18日函可參（
      見本院上更(一)卷(二)第14頁），足認前開日報表即係被告當
      時所送交之日報表。證人張椿芳又證稱：清查後為作帳方
      便，將被告侵占的門票票款折合每張票價40元之半票數量
      ，共計為相當於13,422張之半票票款，並在記載上認定該
      13,422張，為票號自D62400至D75821號之半票，而且為配
      合找不到的2 萬張全票票根，而將被告原始記載之日報表
      上全票票號自92年12月1 日起多加一萬號（即跳一萬號）
      ，以及又在該月之門票出售統計表上備註欄記載自G50001
      至G60000號缺號，以使該未找到的2 萬號全票門票票根與
      門票票款收入相符等語（見原審卷(二)93年4 月30日審判筆
      錄參照）。證人張椿芳前開所證，並與附卷之被告製作之
      自91年10月1 日起至同年12月31日止之原始日報表（原審
      卷(二)），及扣案之91年10月1 月起至同年12月31日止之茂
      林鄉公所公共造產風景區門票出售統計表（附統計表、日
      報表及其中12月份之日報表係被告事後被要求重新製作）
      、自D62400至D75821號之半票票根，以及原審向茂林鄉公
      所調取之91年9 月份之日報表及門票票根相符合。另證人
      簡淑貞及魏許蓮英2 人亦均證稱：均依規定按實際出售票
      號記載於當班時之日報表上後交給被告匯整，被告匯整後
      交給張椿芳之日報表都不是我們的字跡等語（原審93年3
      月26日及同年4 月30日審判筆錄參照）。足證被告所製作
      之92年10月至同年12月之日報表確有與實際售出票號不符
      之情事。
（八）綜上所述，足見被告事後否認犯行及其所辯，均係卸責之
      詞，不足採信。本件事證明確，被告犯行洵堪認定。
三、按被告行為後，刑法業經立法院修正或刪除，並經總統於94
    年2 月2 日公布，於95年7 月1 日施行。次按行為後法律有
    變更者，適用行為時之法律。但行為後之法律有利於行為人
    者，適用最有利於行為人之法律。修正後之刑法第2 條第1
    項定有明文。次按量刑前之決定應適用法律階段，須綜合罪
    刑有關之共犯、未遂犯、想像競合犯、牽連犯、連續犯、結
    合犯，以及累犯加重、自首減輕暨其他法定加減原因 (如身
    分加減）與加減例等一切情形，綜其全部罪刑之結果而為比
    較後，始得依刑法第2 條第1 項之規定，決定應適用之構成
    要件、加重減輕事由等相關新舊法律，再依所決定適用之新
    舊法，依法量刑（最高法院95年第8 次刑庭會議決議參照）
    ，茲比較新舊法如下：
（一）修正前刑法第10條第2 項原規定，稱公務員者，謂依法令
      從事於公務之人員。另95年7 月1 日修正施行前貪污治罪
      條例第2 條規定，依據法令從事公務之人員，犯該條例之
      罪者，依該條例處斷；其受公務機關委託承辦公務之人，
      犯該條例之罪者，亦同。刑法第10條第2 項修正施行後，
      規定公務員係指下列人員：一為依法令服務於國家、地方
      自治團體所屬機關而具有法定職務權限，以及其他依法令
      從事於公共事務，而具有法定職務權限者；二為受國家、
      地方自治團體所屬機關依法委託，從事與委託機關權限有
      關之公共事務者。貪污治罪條例第2 條修正施行後則規定
      ，公務員犯該條例之罪者，依該條例處斷。從而，自95年
      7 月1 日修正施行後，關於貪污治罪條例犯罪主體「公務
      員」之定義，即應依修正後之刑法第10條第2 項認定之。
      申言之，關於「公務員」之認定，在主體之要件上，限於
      服務於國家、地方自治團體所屬機關之公務人員，或者是
      依法令從事於公共事務而具有法定職務權限者，或是受機
      關委託者，在事務之要件上，除服務於國家或地方自治團
      體所屬機關之人員外，則必須是從事於公共事務者，而所
      謂公共事務必須限於公權力行為，私經濟行為並不包含在
      內（臺灣高等法院暨所屬法院95年6 月因應新修正刑法施
      行座談會討論意見可資參照）。本件被告甲○○任職於高
      雄縣茂林鄉公所公共造產風景區管理站，依修正前刑法及
      貪污治罪條例規定，固然屬於刑法上之公務員，而有貪污
      治罪條例之適用，然於95年7 月1 日新法修正施行後，被
      告係依臨時人員僱用條例任用之人員，該任用法令為「高
      雄縣茂林鄉公共造產風景區行政準則」第11章之105 條第
      3 項，則非依法令服務於國家、地方自治團體所屬機關而
      具有法定職務權限，或其他依法令從事於公共事務，而具
      有法定職務權限者，亦非受國家、地方自治團體所屬機關
      依法委託，從事與委託機關權限有關之公共事務者，自非
      刑法第10條第2 項所稱公務員，而無貪污治罪條例之適用
      。依最高法院95年第5 次刑事庭會議決議意旨，新法施行
      後涉及公務員定義之變更者，應依刑法第2 條第1 項規定
      適用最有利於行為人之法律。本件如適用新法，被告僅構
      成刑法第336 條第2 項之業務侵占罪，而不構成法定刑度
      較高之貪污治罪條例第4 條第1 項第1 款侵占公有財物罪
      ，比較結果以適用新法較有利於被告，是應依刑法第2 條
      第1 項後段規定適用新法。
（二）被告行為後，刑法第56條連續犯、第55條牽連犯之規定，
      均業於94年2 月2 日修正公布刪除，並於95年7 月1 日施
      行，則被告之犯行，因行為後新法業已刪除連續犯之規定
      ，此刪除雖非犯罪構成要件之變更，但顯已影響行為人刑
      罰之法律效果，自屬法律有變更；本件被告所犯業務侵占
      罪及行使業務登載不實罪二罪，公訴人認具有方法、目的
      之牽連關係，依修正前即行為時之規定，應依牽連犯規定
      從一重之罪處斷；而依修正後之刑法既已刪除牽連犯之規
      定，則所犯上述各罪應依數罪併罰之規定分論併罰，或想
      像競合犯規定，加以處斷？然本院既認為被告非修正後刑
      法第10條第2 項之公務員，適用修正後之刑法規定，為一
      體適用，不容割裂，故認刑法新舊法比較結果，仍不適用
      修正前刑法第56條連續犯、第55條牽連犯之規定，對被告
      較為有利。
（三）被告行為後，刑法第215 條、第336 條第2 項規定雖未變
      更，但科處罰金或併科罰金部分，刑法第33條之規定業經
      變更，修正後刑法第33條第5 款規定「罰金：新臺幣1,00
      0 元以上，以百元計算之。」，與修正前刑法第33條第5
      款規定「罰金：1 元以上。」不同。比較新舊法結果，本
      案關於刑法第215 條、第336 條第2 項法定刑罰金部分，
      以舊法較有利於被告。
（四）被告行為時之刑法第41條第1 項前段規定：「犯最重本刑
      為5 年以下有期徒刑以下之刑之罪，而受6 個月以下有期
      徒刑或拘役之宣告，因身體、教育、職業、家庭之關係或
      其他正當事由，執行顯有困難者，得以1 元以上3 元以下
      折算1 日，易科罰金。」，又被告行為時之易科罰金折算
      標準，修正前罰金罰鍰提高標準條例第2 條前段（現已刪
      除）規定，就其原定數額提高為100 倍折算1 日，則本件
      被告行為時之易科罰金折算標準，應以銀元300 元折算1
      日，經折算為新臺幣後，應以新臺幣900 元折算為1日 。
      惟95年7 月1 日修正公布施行之刑法第41條第1 項前段則
      規定：「犯最重本刑為5 年以下有期徒刑以下之刑之罪，
      而受6 個月以下有期徒刑或拘役之宣告者，得以新臺幣1
      千元、2 千元或3 千元折算1 日，易科罰金。」比較修正
      前後之易科罰金折算標準，以95年7 月1 日修正公布施行
      前之規定，較有利於行為人。
（五）經綜合全部罪刑而為比較結果，本件涉及新舊法比較適用
      者，新法有關公務員定義之規定較為有利於被告，故對於
      修正前之刑法第55條牽連犯、第56條連續犯部分，應與刑
      法第10條第2 項之公務員定義，一體適用，故依刑法第2
      條第1 項但書，適用修正後刑法之規定；但對於易科罰金
      部分，得割裂適用，故依刑法第2 條第1 項前段，適用行
      為時之刑法第41條第1 項前段規定，諭知易科罰金之折算
      標準。
四、被告甲○○任職於高雄縣茂林鄉公所公共造產風景區管理站
    ，擔任收費員，係依臨時人員僱用條例任用之人員，該任用
    法令為「高雄縣茂林鄉公共造產風景區行政準則」第11章之
    105 條第3 項，則非依法令服務於國家、地方自治團體所屬
    機關而具有法定職務權限，或其他依法令從事於公共事務，
    而具有法定職務權限者，亦非受國家、地方自治團體所屬機
    關依法委託，從事與委託機關權限有關之公共事務者，負責
    販賣管理站門票（清潔費）、收取票款、製作門票、年卡收
    入日報表，並將門票收入繳入公庫等工作，為從事業務之人
    。被告將所收取之管理站門票票款侵占入己，核被告所為，
    係犯刑法第336 條第2 項之業務侵占罪。又被告為掩飾侵占
    犯行而將不實之每日售出門票之票號、票數、金額等事項登
    載於其業務上所掌之門票、年卡收入日報表之文書，每日並
    將所記載之日報表送其上級管理員宋能正複核，又將日報表
    送鄉公所主計室稽核，足以生損害於茂林鄉公所公庫稽核之
    正確性，核被告此部分所為，係犯刑法第216 條、第215 條
    之行使業務登載不實之文書罪。其從事業務之人，業務上文
    書登載不實之低度行為，為行使之高度行為所吸收，不再論
    罪。被告所犯上開業務侵占罪，公訴人認為應成立貪污治罪
    條例第4 條第1 項第1 款之侵占公有財物罪，及被告所犯之
    刑法第215 條之業務登載不實罪，公訴人認應成立刑法第21
    3 條之公務員登載不實罪，均有未洽，起訴法條應予變更。
    又本院認定被告之侵占金額超過檢察官所起訴之侵占金額，
    但本院判決之事實與檢察官起訴之事實，基本社會事實同一
    ，僅侵占金額擴張而已，故本院就超過檢察官起訴範圍之侵
    占金額，亦應審理。又被告先後多次侵占、行使業務登載不
    實文書等犯行，均時間緊接，僅有歷經2 個月之久，手段相
    同，各觸犯構成要件相同之罪名，公訴人雖認被告應成立連
    續犯，然衡酌被告先後數次侵占業務上持有之物及行使更改
    業務上登載之文書之行為，均朝向可侵占一定數量之金額而
    為，侵害同一之法益，彼此之間之獨立性薄弱，應難以強行
    分開，依其情形應視為數個舉動之接續施行，而合為包括之
    一行為予以評價，較為合理。又被告所犯上開業務侵占、行
    使業務登載不實文書等犯行，係以一行為同時觸犯二罪名，
    為想像競合犯，應從一重之業務侵占罪處斷。
五、原審以被告甲○○罪證明確，因予論罪科刑，固非無見；惟
    查：（一）被告行為後，刑法第10條第2 項公務員定義、第
    55條牽連犯、第56條連續犯、第33條第5 款罰金金額、第41
    條第1 項易科罰金之折算標準，業經立法院修正或刪除，並
    經總統於94年2 月2 日公布，於95年7 月1 日施行，原審未
    及比較適用，尚有未洽。（二）被告侵占門票之行為，應成
    立刑法第336 條第2 項之業務侵占罪，公訴人認為應成立貪
    污治罪條例第4 條第1 項第1 款之侵占公有財物罪，及被告
    所犯之刑法第215 條之業務登載不實罪，公訴人認應成立刑
    法第213 條之公務員登載不實罪，均有未洽。（三）本院認
    半票票號D62501號至D64000號之票根，確係存在，已如前述
    ，原審認不在，而扣除該部分款項，與事實不符。（四）原
    判決認定被告侵占之票款為476,880 元，亦有未合。（五）
    查中華民國96年罪犯減刑條例已經於96年7 月4 日公布，自
    96年7 月16日施行。被告之犯罪時間在96年4 月24日以前，
    所犯之罪合於中華民國96年罪犯減刑條例第2 條第1 項第3
    款之減刑條件，且無不予減刑之情形，應減其刑期二分之一
    ，原判決就此部分未及審酌，自有未洽。被告上訴意旨，仍
    執前詞，否認犯罪，雖無理由，然原判決既有上開可議之處
    ，自屬無可維持，應由本院將原判決予以撤銷改判。爰審酌
    被告趁稽核門票收入之疏失，心存貪念而犯本案，犯罪動機
    不善，犯後雖曾坦承犯行，並返還部分財物，但事後又否認
    犯行而心存僥倖，並無悔意，所侵占之金額非微，惟念其已
    返還部分財物等一切情狀，量處有期徒刑1 年；再依中華民
    國96年罪犯減刑條例第2 條第1 項第3 款規定，減其宣告刑
    為有期徒刑6 月，並諭知如易科罰金，以銀元300 元即新台
    幣900 元折算1 日。
據上論結，應依刑事訴訟法第369 條第1 項前段、第364 條、第
299 條第1 項前段、第300 條，刑法第2 條第1 項、第10條第2
項、第336 條第2 項、第216 條、第215 條、第55條，修正前刑
法第41條第1 項前段，罰金罰鍰提高標準條例第1 條前段、修正
前罰金罰鍰提高標準條例第2 條，中華民國96年罪犯減刑條例第
2 條第1 項第3 款、第7 條、第9 條，判決如主文。
本案經檢察官蔡國禎到庭執行職務。
中　　華　　民　　國　　96　　年　　9 　　月　　17　　日
                  刑事第二庭  審判長法  官  林正雄
                                    法  官  陳啟造
                                    法  官  黃壽燕
以上正本證明與原本無異。
如不服本判決應於收受本判決後10日內向本院提出上訴書狀，其
未敘述上訴理由者，並得於提起上訴後10日內向本院補提理由書
狀（均須按他造當事人之人數附繕本）「切勿逕送上級法院」。
中　　華　　民　　國　　96　　年　　9 　　月　　17　　日
                                    書記官  梁雅華
附錄本判決論罪科刑法條：
中華民國刑法第215條
（業務上文書登載不實罪）
  從事業務之人，明知為不實之事項，而登載於其業務上作成之
  文書，足以生損害於公眾或他人者，處 3 年以下有期徒刑、
  拘役或 5 百元以下罰金。
刑法第216 條
  行使第210 條至第215 條之文書者，依偽造、變造文書或登載
  不實事項或使登載不實事項之規定處斷。
中華民國刑法第336條
（公務公益侵占罪、業務侵占罪）
  對於公務上或因公益所持有之物，犯前條第 1 項之罪者，處
  1 年以上7 年以下有期徒刑，得併科5 千元以下罰金。
  對於業務上所持有之物，犯前條第 1 項之罪者，處 6 月以
  上5 年以下有期徒刑，得併科3 千元以下罰金。
  前二項之未遂犯罰之。
中華民國刑法第335條
（普通侵占罪）
  意圖為自己或第三人不法之所有，而侵占自己持有他人之物者
  ，處5 年以下有期徒刑、拘役或科或併科1 千元以下罰金。
  前項之未遂犯罰之。
